臺灣宜蘭地方法院刑事判決　　　　　　　100年度易字第164號
公　訴　人　臺灣宜蘭地方法院檢察署檢察官
被　　　告　黃培智
上列被告因妨害公務案件，經檢察官提起公訴（99年度偵字第49
26號），本院判決如下：
    主  文
黃培智於公務員依法執行職務時，當場侮辱，處有期徒刑參月，
如易科罰金，以新臺幣壹仟元折算壹日。
    犯 罪 事 實
一、黃培智因罹患躁鬱症，致其辨識行為違法及依其辨識而行為
    之能力，顯著降低，甫於民國99年7月間，因妨害公務案件
    ，經臺灣新竹地方法院判處應執行有期徒刑五月確定(於99
    年12月6日易科罰金執行完畢，不構成累犯)，竟仍不知悔改
    ，復於99年11月19日凌晨，駕車至宜蘭縣宜蘭市○○路71號
    其友人林世雄之住處訪友，因不滿其友人林世雄要其返家休
    息，隨即自同日凌晨4時20分許，在林世雄前揭住處前，於
    車內持續鳴按喇叭，因民眾不堪其擾而報警處理，宜蘭縣政
    府警察局宜蘭分局新民派出所警員施智亮與劉冠緯遂於同日
    凌晨四時三十分許，穿著警察制服及駕駛警用巡邏車趕抵現
    場並予以制止，然黃培智竟對依法執行職務之施智亮與劉冠
    緯二人辱罵「米蟲、笨蛋、有牌的流氓、垃圾」等足以貶損
    人格之言語，且持續鳴按喇叭，故為警逮捕並帶回新民派出
    所偵訊，然黃培智於新民派出所內，基於對於公務員依法執
    行職務時當場侮辱之單一犯意，接續對執班警員辱罵「幹你
    娘雞歪、幹你娘屁眼、生孩子沒屁眼、笨蛋、米蟲、有牌的
    流氓、瘋子、垃圾」等語，而當場侮辱依法執行職務之公務
    員。(公然侮辱部分未據告訴)
二、案經宜蘭縣政府警察局宜蘭分局報請臺灣宜蘭地方法院檢察
    署檢察官偵查起訴。
    理  由
一、按被告以外之人於審判外之言詞或書面陳述，除法律有規定
    者外，不得作為證據；又被告以外之人於審判外之陳述，雖
    不符合同法第159條之1至第159條之4之規定，但經當事人於
    審判程式同意作為證據，法院審酌該言詞陳述或書面陳述作
    成時之情況，認為適當者，亦得為證據。當事人、代理人或
    辯護人於法院調查證據時，知有第159條第1項不得為證據之
    情形，而未於言詞辯論終結前聲明異議者，視為有前項之同
    意，刑事訴訟法第159條之5定有明文。查本件以下所引被告
    以外之人於審判外之陳述，當事人於本院準備程序及審判期
    日中均表示無意見而不予爭執，且迄至言詞辯論終結前亦未
    再聲明異議，本院審酌上開證據資料製作時之情況，尚無違
    法不當之瑕疵，亦認為以之作為證據應屬適當，爰依刑事訴
    訟法第159條之5規定，認前揭證據資料均有證據能力，合先
    敘明。
二、訊據被告黃培智矢口否認涉有侮辱公務員之犯行，辯稱：伊
    是因為被伊的朋友打，來宜蘭請求賠償，但他們不理伊，所
    以伊就把喇叭當門鈴在用，後來伊友人林世雄出來跟伊談話
    後，伊就沒有鳴按喇叭了，員警到場時，伊當時有罵「幹你
    娘雞歪、幹你娘屁眼、生孩子沒屁眼、笨蛋、米蟲、有牌的
    流氓、瘋子、垃圾」等語，但伊不是在罵警察，伊當時情緒
    不穩定，一直在亂罵，是因為員警不讓伊上廁所，伊當時是
    在怨天尤人，不是針對員警罵云云。惟查，前揭事實，業據
    證人施智亮及劉冠緯於偵查中結證明確(參見99年度偵字第4
    926號卷第29-32頁筆錄)，證人施智亮於偵查中復明確結證
    稱：被告看到警方出現就罵，且當天在場的只有警察等語(
    參見99年度偵字第4926號卷第32頁筆錄)；證人劉冠緯於偵
    查中亦明確結證稱：當天在場只有警察，且被告在罵的時候
    還有跟警察應對，絕對不是自言自語等情(參見99年度偵字
    第4926號卷第32頁筆錄)，並有宜蘭縣政府警察局宜蘭分局
    新民派出所警員施智亮與劉冠緯出具之職務報告在卷可稽，
    ，核亦與證人林世雄於警詢時證稱：伊認識被告，但不是很
    熟，約5年沒聯絡，被告打電話給伊說要到羅東爺爺奶奶家
    ，順路會經過宜蘭市，要來跟伊聊天，伊就跟被告說伊家住
    址，被告到伊家之後跟伊聊了幾句，伊就覺得被告的言行舉
    止怪怪的，伊就叫被告回去休息，之後被告就不高興，亂罵
    人就開始鳴按車內喇叭，伊一直勸阻都沒用，被告亂鳴其車
    內喇叭時間約有15分鐘，在這15分鐘內就一直按喇叭，因為
    是深夜，所以音量聽起來非常大聲等情相符。(參見警卷第3
    頁筆錄)被告辯稱：伊當時是在怨天尤人，不是針對員警罵
    云云，顯屬卸責之詞不足採信。此外並有蒐證光碟存卷及被
    告於新民派出所鬧事之照片多張附卷可參，事證已臻明確，
    被告犯行應堪予認定。
二、核被告黃培智於公務員依法執行職務時，當場侮辱，所為係
    犯刑法第140條第1項之侮辱公務員罪。被告於同日緊密之時
    間內，先後於警員依法執行職務時，當場侮辱，顯係基於單
    一之犯意反覆為之，應依接續犯論以一罪。又被告於99年2
    月起便出現情緒起伏大，衝動控制差的情形，但尚可維持正
    常生活功能，自99年10月後症狀加重，出現易怒，情緒起伏
    大，注意力無法集中，衝動控制差，話多，言談鬆散，意念
    飛躍，誇大妄想等症狀，並已造成職業及社會功能的顯著損
    害，必須住院以避免傷害他人，診斷為第一型雙極性情感疾
    患，最近一次屬躁狂發作（俗稱躁鬱症），其妨礙公務行為
    應與躁鬱症發作有關聯，致其辨識行為違法或依其辨識而行
    為之能力，顯著降低，有國軍新竹地區醫院附設民眾診療服
    務處100年5月13日醫桃新民字第1000000219號附之鑑定報告
    書附卷可稽，足徵被告於為本件行為時，係因精神障礙，致
    其辨識行為違法或依其辨識而行為之能力，顯著降低，應堪
    認定，應依刑法第19條第2項之規定減輕其刑。爰審酌被告
    前有妨害公務犯行，尚未執行，復因不滿其友人要其返家休
    息，即亂鳴喇叭，於經警到場處理後，復再犯本件妨害公務
    犯行之犯罪動機、目的、手段，及其智識程度及其等犯罪後
    之態度等一切情狀，量處如主文所示之刑，並諭知易科罰金
    之折算標準。又被告有前揭精神障礙，已如前述，檢察官起
    訴以被告甫因妨害公務經法院判刑確定，竟仍不知悔改，仍
    以言語挑釁並侮辱依法執行公務之員警，視公權力如無物，
    請求對被告判處有期徒刑五月，尚顯過重，併予敘明。
據上論斷，應依刑事訴訟法第299條第1項前段、刑法第140條第1
項、第19條第2項、第41條第1項前段，刑法施行法第1條之1第1
項、第2項前段判決如主文。
本案經檢察官張立言到庭執行職務
中    華    民    國   100    年    6     月    30    日
                  刑事第三庭法  官  黃永勝
以上正本證明與原本無異。
如不服本判決應於收受本判決後10日內向本院提出上訴書狀，並
應敘述具體理由。若未敘述理由者，應於上訴期間屆滿後20日內
向本院補提理由書狀(均須按他造當事人之人數附繕本)。
                            書記官  劉晨輝
中    華    民    國   100    年    6     月    30    日
附錄本案論罪科刑法條全文：
中華民國刑法第140條第1項
於公務員依法執行職務時，當場侮辱，或對於其依法執行之職務
公然侮辱者，處6月以下有期徒刑、拘役或1百元以下罰金。